【裁判字號】    90,易,3455
【裁判日期】    901130
【裁判案由】    電子遊戲場業管理條例
【裁判全文】
臺灣高雄地方法院刑事判決                          九十年度易字第三四五五號
    公  訴  人  臺灣高雄地方法院檢察署檢察官
    被      告  甲○○
右列被告因違反電子遊戲場業管理條例，經檢察官提起公訴（九十年度偵字第一四一
九○號），本院判決如左：
    主  文
甲○○無罪。
    理  由
一、公訴意旨略以：被告甲○○明知未依電子遊戲場業管理條例辦理營利事業登記者
    ，不得經營電子遊戲場業，竟未經核准設立登記，自民國九十年四月間起，在高
    雄縣大樹鄉○○村○○路一二六號發富樂超商內，擺設電子遊戲機五台，供不特
    定人投幣打玩，經警會同高雄縣政府聯合稽查小組於同年七月十六日二十二時二
    十分許當場查獲，因而認為被告甲○○所為係違反同條例第十五條之罪，而犯同
    條例第二十條之未依電子遊戲場業管理條例規定辦理營利事業登記者，不得經營
    電子遊戲場業之罪嫌。
二、按犯罪事實應依證據認定之，無證據不得推定其犯罪事實，又不能證明被告犯罪
    者，應諭知無罪之判決，刑事訴訟法第一百五十四條及第三百零一條第一項分別
    定有明文。而事實之認定，應憑證據，如未能發現相當證據，或證據不足以證明
    ，自不能以推測或擬制之方法，為裁判基礎（最高法院四十年台上字第八六號判
    例參照）；且認定犯罪事實所憑之證據，雖不以直接證據為限，間接證據亦包括
    在內，然而無論直接證據或間接證據，其為訴訟上之證明，須於通常一般之人均
    不致有所懷疑，而得確信其為真實之程度者，始得據為有罪之認定，倘其證明尚
    未達到此一程度，而有合理之懷疑存在而無從使事實審法院得有罪之確信時，即
    應由法院為諭知被告無罪之判決（最高法院七十六年台上字第四九八六號判例參
    照）。
三、本件公訴人認被告甲○○涉犯上開罪嫌，無非以高雄縣政府函、臨檢紀錄表、高
    雄縣政府聯合稽查八大行業暨電子遊戲場業紀錄及現場相片三幀為其論據。訊據
    被告甲○○則堅決否認有上開犯行，辯稱：位於高雄縣大樹鄉○○村○○路一二
    六號之發富樂超商並非伊所開設，該超商是由丙○○加盟伊所經營位於屏東市○○里○○○路二十八號一樓之發富樂超商，而丙○○並未申請營利事業登記證，
    因此該家位於大樹鄉之發富樂超商是由丙○○所經營，擺設於內之電子遊戲機五
    台，亦為丙○○所營，與伊無關等語。經查：高雄縣警察局仁武分局及高雄縣政
    府聯合稽查小組，確曾於九十年六月十日及同年七月十六日分別前往位於高雄縣
    大樹鄉○○村○○路一二六號之發富樂超商內查獲店內擺設有超級滿天星、春秋
    二代、水果列車各一台及滿貫大亨二台等電子遊戲機，此有高雄縣警察局仁武分
    局臨檢紀錄表及高雄縣政府聯合稽查八大行業暨電子遊戲場業紀錄表各一份在卷
    可稽，足見警察機關及主管機關有於上開時地前往稽查檢查之事實，然此是否即
    可認該稽查結果是否正確無誤，則尚待研求。由上開臨檢紀錄表觀之，現場確有
    一名陳良霖之男子於九十年六月十日警方前往臨檢時在該超商內把玩電子遊戲機
    ，且上開機台均處於插電營業中之事實，亦有照片影本三幀附卷足憑，可見該超
    商內有經營電子遊戲場一情無訛。惟警方於查獲時並未製作相關人員筆錄，此業
    據高雄縣政府建設局稽查員陳志弦結證屬實，核與證人即在場店員乙○○到庭結
    證陳：伊從名片中有看到被告是負責人，因此就拿名片給稽查人員登記，現場除
    了製作臨檢紀錄表外，並無製作訊問筆錄等語，顯示上開臨檢紀錄表內認定負責
    人為被告云云，所憑自屬薄弱。再者高雄縣政府聯合稽查小組成員，於九十年七
    月十六日前往該超商稽查時，同未製作相關人員及被告之筆錄，係因店員有打電
    話給被告，因而認定該超商之負責人即為被告一節，亦據證人林志弦證陳屬實，
    益徵上開臨檢及稽查紀錄認定負責人為被告之載述，均非經嚴謹之調查程序，能
    否將此簡略之認定依據，遽採為不利於被告事實之認定，殊值推敲。
四、被告上開辯詞，已據其提出位於屏東縣屏東市○○○路發富樂商號之營利事業登
    記證供佐，彰顯被告辯稱並未經營位於大樹鄉○○村○○路一二六號發富樂超商
    之語，洵非無據。另佐以證人乙○○結證所述：伊從未看過被告前來打點等語，
    及證人丙○○於本院審理中結證稱：大樹鄉○○村○○路一二六號發富樂超商，
    是伊在經營，店內擺設之電子遊戲機五台，是伊所有並從九十年六月底開始經營
    ，店員乙○○是伊交待由店長僱用，薪水由伊支出，此超商與被告並無關係等語
    ，衡情證人丙○○應無故違事實陳述不利於己之語，徒使自己須負擔刑事處罰之
    理，且所述復與經隔離訊問後之證人乙○○所述相符，顯見被告上開辯詞，洵屬
    有據，自堪採信。
五、綜上所述，公訴人所舉之證據，不足以證明被告涉有上開罪嫌，且本院復查無其
    他積極證據，足資認定公訴意旨論列之犯罪事實屬實，揆諸前開說明，既不能證
    明被告犯罪，依法自應為無罪之諭知。
六、至於被告丙○○是否涉犯有公訴意旨指涉之犯罪事實，宜移請公訴人另行偵查卓
    處，併此敘明。
據上論斷，應依刑事訴訟法第三百零一條第一項判決如主文。
中      華      民      國      九十      年     十一    月     三十    日
                                臺灣高雄地方法院刑事第二庭
                                      法  官    李代昌
右正本證明與原本無異。
如不服本判決，應於判決送達後十日內，向本院提出上訴狀。
                                      書記官    吳月華
中      華      民      國      九十      年     十一    月     三十    日


司法院資訊處製作；財團法人民間司法改革基金會備份。
